臺灣基隆地方法院基隆簡易庭民事判決
111年度基簡字第343號
原      告  林均凱  

兼上一人之
法定代理人  林緒峰  

原      告  倪武龍  

            吳美蓮  

共      同
訴訟代理人  蔡嘉恩律師
被      告  吳璧麟  

訴訟代理人  徐郁翔  
上列當事人間請求刑事附帶民事損害賠償事件，經本院刑事庭以
111年度交重附民字第2號裁定移送而來，本院於民國111年9月15
日言詞辯論終結，判決如下：
    主  文
被告應給付原告丙○○新臺幣貳佰肆拾肆萬零捌佰伍拾玖元，及自
民國一百一十一年一月二十八日起至清償日止，按年息百分之五
計算之利息。
被告應給付原告乙○○新臺幣貳佰壹拾捌萬柒仟貳佰伍拾壹元，及
自民國一百一十一年一月二十八日起至清償日止，按年息百分之
五計算之利息。
被告應給付原告丁○○新臺幣貳佰捌拾陸萬肆仟肆佰柒拾貳元，及
其中新臺幣壹佰伍拾萬伍仟柒佰陸拾肆元自民國一百一十一年一
月二十八日起，暨其中新臺幣壹佰參拾伍萬捌仟柒佰零捌元自民
國一百一十一年七月五日起，均至清償日止，按年息百分之五計
算之利息。
被告應給付原告甲○○新臺幣貳佰伍拾參萬貳仟伍佰壹拾陸元，及
其中新臺幣壹佰捌拾陸萬玖仟參佰柒拾柒元自民國一百一十一年
一月二十八日起，暨其中新臺幣陸拾陸萬參仟壹佰參拾玖元自民
國一百一十一年七月五日起，均至清償日止，按年息百分之五計
算之利息。
本判決第一項得假執行。但被告如以新臺幣貳佰肆拾肆萬零捌佰
伍拾玖元為原告丙○○預供擔保後，得免為假執行。
本判決第二項得假執行。但被告如以新臺幣貳佰壹拾捌萬柒仟貳
佰伍拾壹元為原告乙○○預供擔保後，得免為假執行。
本判決第三項得假執行。但被告如以新臺幣貳佰捌拾陸萬肆仟肆
佰柒拾貳元為原告丁○○預供擔保後，得免為假執行。
本判決第四項得假執行。但被告如以新臺幣貳佰伍拾參萬貳仟伍
佰壹拾陸元為原告甲○○預供擔保後，得免為假執行。
原告其餘假執行之聲請駁回。
    事實及理由
一、原告起訴主張：
(一)被告於民國110年6月12日17時40分許，騎乘車號000-0000號
    普通重型機車(下稱系爭機車)，在機慢車道沿基隆市安樂區
    麥金路往基金一路方向行駛，行經麥金路727號前，本應注
    意變換車道時，應讓直行車先行，並注意安全距離，且車輛
    行駛時，駕駛人應注意車前狀況及兩車並行之間隔，並隨時
    採取必要之安全措施，而依當時天候晴、日間自然光線、路
    面柏油、乾燥、無缺陷、無障礙物、視距良好之情形下，並
    無不能注意之情事，竟疏未注意及此，猶貿然向左偏行變換
    車道，適訴外人倪于倫(下逕稱其名)騎乘車號000-0000號普
    通重型機車在一般車道同向直行而來，閃煞不及，兩車碰撞
    ，均人車倒地，致倪于倫受有創傷性硬腦膜下出血合併重度
    昏迷等傷害，送醫急救住院，嗣於同年6月16日22時42分許
    不治死亡(下稱系爭事故)。又被告上開駕車過失致死之行為
    ，業經本院刑事庭以110年度交訴字第34號刑事判決判處有
    期徒刑6月，如易科罰金，以新臺幣(下同)1,000元折算1日
    確定(下稱系爭刑事案件)，被告自應就其過失致倪于倫死亡
    之侵權行為，對倪于倫之配偶即原告丙○○、倪于倫之未成年
    子女即原告乙○○及倪于倫之父母即原告丁○○、甲○○等人負損
    害賠償之責。又原告等因被告上開過失致倪于倫死亡之侵權
    行為，分別受有如下損害：
  1.原告丙○○部分：
 (1)醫療費用：倪于倫因系爭事故受傷後，經送往長庚醫療財團
    法人基隆長庚醫院(下稱基隆長庚醫院)急診救治，至倪于倫
    於110年6月16日不治死亡間，原告丙○○為倪于倫支出必要醫
    療費用60,902元。
 (2)看護費用：
    倪于倫於系爭事故當日即110年6月12日經送往基隆長庚醫院
    急診入住加護病房，至倪于倫於同年6月16日不治死亡共5日
    間，均由原告丙○○全程照顧，而倪于倫雖係由其家人進行看
    護，原告丙○○無現實看護費之支付，惟依最高法院94年度台
    上字第1543號判決意旨，仍應認原告丙○○受有相當於看護費
    之損害，得向被告請求賠償；又北部居家看護費用之最低標
    準為每日2,500元，故請求被告賠償5日之全日看護費用共12
    ,500元【計算式：5日×2,500元＝12,500元】。
 (3)法定扶養費：
    原告丙○○係倪于倫之配偶，依民法第1116條第1條規定，倪
    于倫對其原負法定扶養義務，又原告丙○○係70年11月出生，
    設籍於新北市，於倪于倫死亡之時為39.6歲，有正常工作，
    故自65歲起方有受扶養之權利，依內政部公布之109年度新
    北市男性簡易生命表所載，尚有平均餘命19.12年，而原告
    丙○○之子即原告乙○○屆時已成年，對原告丙○○亦負扶養之義
    務，另依行政院主計處所公布之109年度家庭收支調查表所
    示，新北市平均每人月消費支出為23,061元，每年為276,73
    2元，是以新北市地區男性平均餘命19.12年、新北市每人每
    月平均消費支出23,061元、應負撫養義務人2人為據，並依
    霍夫曼計算法扣除中間利息(首期給付不扣除中間利息)計算
    ，原告丙○○得一次請求之扶養費金額為1,890,742元【計算
    方式為：｛276,732×13.00000000＋(276,732×0.12)×(14.0000
    0000－00.00000000)｝÷2＝1,890,741.0000000000。其中13.00
    000000為年別單利5%第19年霍夫曼累計係數，14.00000000
    為年別單利5%第20年霍夫曼累計係數，0.12為未滿一年部分
    折算年數之比例(19.12[去整數得0.12])。採四捨五入，元
    以下進位】。
 (4)精神慰撫金：
    原告丙○○與倪于倫結縭近五年，二人並育有一名未成年子女
    ，全家和樂融融，竟突遭如此不幸，令夫妻從此天人永隔，
    原告丙○○驟失配偶，悲痛難抑，情感頓失所依，精神上所受
    痛苦至鉅，爰請求被告賠償精神慰撫金150萬元。
 (5)從而，原告丙○○因被告上開過失致倪于倫死亡之行為受有3,
    464,144元【計算式：60,902元＋12,500元＋1,890,742元＋150
    萬元＝3,464,144元】之損害，經扣除原告丙○○已自明台產物
    保險股份有限公司(下稱明台產險公司)領取之系爭事故強制
    汽車責任保險金510,785元，原告丙○○尚可請求被告賠償2,9
    53,359元【計算式：3,464,144元－510,785元＝2,953,359元
    】
  2.原告乙○○部分：
 (1)法定扶養費：原告乙○○為倪于倫之未成年子女，依民法第10
    84條規定，倪于倫對其原負法定扶養義務，又原告乙○○係10
    6年10月18日出生，於倪于倫死亡時僅3歲8個月，距現行民
    法規定成年20歲尚有16年4個月。再原告丙○○為原告乙○○之
    父親，對原告乙○○亦負扶養之義務，另依行政院主計處所公
    布之109年度家庭收支調查表所示，全國總平均每人月消費
    支出為23,262元，每年為279,144元，是原告乙○○自其母親
    倪于倫死亡之日起至其成年之日止所得一次請求被告賠償之
    扶養費，以全國總平均每人月消費支出為23,262元、應負撫
    養義務人2人為據，並依霍夫曼計算法扣除中間利息(首期給
    付不扣除中間利息)計算，核計其金額為1,698,036元【計算
    方式為：{(279,144×ll.00000000+(279,144×0.00000000)×(
    12.000000－00.00000000)}÷2＝1,698,036(小數點以下四捨五
    入)】。
 (2)精神慰撫金：
    原告乙○○為倪于倫之未成年子女，與其母親倪于倫感情甚篤
    ，現年方5歲餘，正值最需要母親疼愛照顧之際，卻遭逢如
    此變故，致原告乙○○痛失至親，此後再也無法感受孺慕親情
    ，精神上所受痛苦甚鉅，爰請求被告賠償精神慰撫金150萬
    元。
 (3)從而，原告乙○○因被告上開過失致倪于倫死亡之行為受有3,
    198,036元【計算式：1,698,036元＋150萬元＝3,198,036元】
    之損害，經扣除原告乙○○已自明台產險公司領取之系爭事故
    強制汽車責任保險金510,785元，原告乙○○尚可請求被告賠
    償2,687,251元【計算式：3,198,036元－510,785元＝2,687,2
    51元】
  3.原告丁○○部分：
 (1)殯葬費用：原告丁○○於其女倪于倫死亡後，委請京宴生命禮
    儀企業社(下稱京宴禮儀社)辦理倪于倫之喪葬事宜，為倪于
    倫支出葬儀費(包含會場佈置禮儀用品、居間儀式代洽及禮
    儀服務)15萬元、庫錢12,960元、京宴禮儀社代墊基隆市殯
    葬管理所使用設施規費共18,950元(含火化費用9,000元及遺
    體冷藏、入殮室、家祭室、丙級禮廳使用、空調、清潔、停
    屍費、遺體大殮費用9,950元)、告別式場地費44,700元(含
    梵宇天閣安靈蘭花1,000元、安靈水果1,200元、梵宇天閣捧
    臉盆水500元、梵宇天閣安靈包廂42,000元)、骨灰罐1式費
    用6萬元、淨身修復費45,000元、龍巖福田陵園附設福田紀
    念館5樓3區5座28排6層之塔位(下稱系爭塔位)費用438,000
    元、釘棺(即封釘)紅包5,200元及基隆市清湶寺佛事費用87,
    700元(含頭七佛事2萬元、功德堂一年15,000元、出殯功德
    法會5萬元、蓮花108朵2,700元)，致原告丁○○受有支出必要
    殯葬費用合計862,510元之損失。
 (2)法定扶養費：原告丁○○為倪于倫之父親，依民法第1114條第
    款、第1115條第1項第1款規定，倪于倫對其原負法定扶養義
    務，又原告丁○○係40年8月出生，設籍於基隆市，於倪于倫
    死亡時為69歲10個月，依內政部公布之109年度基隆市男性
    簡易生命表所載，尚有平均餘命15.36年。又原告丁○○之配
    偶即原告甲○○現年65歲，無薪資所得，依國稅局109年度綜
    合所得稅各類所得資料清單及財產清單所示，原告甲○○於10
    9年度申報所得為38,526元，名下無任何財產，則依其身分
    財產顯不足以維持生活，已無扶養能力，有受扶養之需要；
    另原告丁○○與原告甲○○間共有倪于倫及訴外人倪佳詩、倪政
    憲(下均逕稱其名)等3名子女，惟倪政憲於108年間經檢查罹
    患肺腺癌第四期，並於109年12月16日經鑑定為重度身心障
    礙患者，生病後無法穩定工作，且須支付龐大醫療費用，生
    活早已入不敷出，再於111年6月10日經診斷癌症範圍擴散，
    須再以外科手術及放射線與化學療程進行治療，迄今已進行
    過6次化療，故倪政憲亦已無扶養能力，是應免除原告甲○○
    及原告丁○○之子倪政憲對原告丁○○所負扶養義務，而由倪佳
    詩與被告平均負擔對原告丁○○之扶養義務；另依行政院主計
    處所公布之109年度家庭收支調查表所示，基隆市平均每人
    月消費支出為22,628元，每年為271,536元，準此，以基隆
    市地區男性平均餘命15.36年、基隆市每人每月平均消費支
    出22,628元、應負撫養義務人2人為據，並依霍夫曼計算法
    扣除中間利息(首期給付不扣除中間利息)計算，原告丁○○得
    一次請求之扶養費金額為1,576,962元【計算方式為：｛271,
    536×11.00000000＋(271,536×0.36)×(l.00000000－00.000000
    00)｝÷2＝1,576,961.74(小數點以下四捨五入)。】
 (3)精神慰撫金：倪于倫為原告丁○○之女，因系爭事故死亡，造
    成天人永隔之遺憾，原告丁○○因白髮人送黑髮人，自受有莫
    大之精神上痛苦，爰請求被告賠償精神慰撫金925,000元。
 (4)從而，原告丁○○因被告上開過失致倪于倫死亡之行為受有3,
    364,472元【計算式：862,510元＋1,576,962元＋925,000元＝3
    ,364,472元】之損害，經扣除原告丁○○已自明台產險公司領
    取之系爭事故強制汽車責任保險金50萬元，原告丁○○尚可請
    求被告賠償2,864,472元【計算式：3,364,472元－50萬元＝2,
    864,472元】
  4.原告甲○○部分：
 (1)法定扶養費：原告甲○○為倪于倫之母親，依民法第1114條第
    款、第1115條第1項第1款規定，倪于倫對其原負法定扶養義
    務，又原告甲○○係46年9月出生，設籍於基隆市，於倪于倫
    死亡時為64歲9個月，依內政部公布之109年度基隆市女性簡
    易生命表所載，尚有平均餘命22.88年。又原告甲○○之配偶
    即原告丁○○現年70歲，無薪資所得，依國稅局109年度綜合
    所得稅各類所得資料清單及財產清單所示，原告丁○○於109
    年度申報所得為46,456元，其名下除為倪于倫購買之系爭塔
    位坐落土地(即新北市○○區○○里○○段○里○○○段00000地號土地
    應有部分29萬分之1)外，其餘4筆不動產為供原告丁○○夫妻
    居住之建物暨其基地，則依其身分財產尚不足以維持生活，
    有受扶養之需要，且無扶養能力；另原告甲○○之子倪政憲亦
    已無扶養能力，復如前述，是應免除原告丁○○及原告丁○○之
    子倪政憲對原告甲○○之扶養義務，而由倪佳詩與被告平均負
    擔對原告甲○○之扶養義務；另依行政院主計處所公布之109
    年度家庭收支調查表所示，基隆市平均每人月消費支出為22
    ,628元，每年為271,536元，準此，以基隆市地區女性平均
    餘命22.88年、基隆市每人每月平均消費支出22,628元、應
    負撫養義務人2人為據，並依霍夫曼計算法扣除中間利息(首
    期給付不扣除中間利息)計算，原告甲○○得一次請求之扶養
    費金額為2,107,516元【計算方式為：｛(271,536×l5.000000
    00＋(271,536×0.88)×(15.00000000－00.00000000)｝÷2＝2,107
    ,515.82(小數點以下四捨五入)】。
 (2)精神慰撫金：倪于倫為原告甲○○之女，因系爭事故死亡，造
    成天人永隔之遺憾，原告甲○○因白髮人送黑髮人，自受有莫
    大之精神上痛苦，爰請求被告賠償精神慰撫金925,000元。
 (3)從而，原告甲○○因被告上開過失致倪于倫死亡之行為受有3,
    032,516元【計算式：2,107,516元＋925,000元＝3,032,516元
    】之損害，經扣除原告甲○○已自明台產險公司領取之系爭事
    故強制汽車責任保險金50萬元，原告甲○○尚可請求被告賠償
    2,532,516元【計算式：3,032,516元－50萬元＝2,532,516元
    】
  5.爰依民法第184條第1項前段、第192條第1項、第2項、第194
    條、第179條前段之規定，提起本件訴訟，請求被告賠償原
    告等所受上揭損害。
(二)對被告抗辯所為之陳述：
  1.原告丙○○請求之看護費用部分：依基隆長庚醫院110年5月4
    日之公告訊息，自同年5月5日起，仍允許「住院病人陪病者
    每床以1人為限」，故原告以一名看護每日看護費用2,500元
    為計算基準，非無理由。
  2.原告丁○○請求之殯葬費用部分：
 (1)依原告提出之京宴禮儀社喪結明細表、禮儀規劃書所示，京
    宴禮儀社向原告丁○○收取之葬儀費15萬元，並未包含原告丁○○另請求之庫錢12,960元、淨身修復費45,000元、骨灰罐6
    萬元、告別式場地費44,700元(即前開明細表中之梵宇天閣
    安靈蘭花、安靈水果、梵宇天閣捧臉盆水及梵宇天閣安靈包
    廂費用)，未在主契約之範圍內，是葬儀費以外之殯葬費用
    並無重複請求之虞。
 (2)至被告一再爭執葬儀費之殯葬費用已有包含為非自然死亡者
    濟度云云，惟倪于倫正值壯年，因被告過失駕車行為致死，
    意外含冤過世，而原告甲○○為清湶寺志工，為讓倪于倫於遺
    體火化過程減輕離去之痛苦，原告丁○○始依清湶寺法師建議
    支出該寺佛事費用特別為其超渡，且參原告丁○○支出倪于倫
    遺體修復費達45,000元，亦可得知倪于倫死亡情狀並不一般
    ，是原告丁○○所支出之庫錢12,960元、告別式場地費44,700
    元、骨灰罐6萬元、清湶寺佛事費用87,700元，係以佛教儀
    式兼採傳統習俗方式辦理喪葬事宜，合於社會一般追終悼念
    儀式及風俗，且已實際支出，均屬實務上所承認之必要費用
    。
 (3)再參考嘉義市政府民政處宗教禮俗科之解釋，封釘禮是中國
    傳統的習俗，古昔沒有法醫驗屍或請醫院開立死亡證明書，
    故在埋葬之前，必須請死者兄弟或堂兄弟親自來觀看遺體，
    避免家屬遭親友誤會為草草收殮，甚至有不孝或虐死等事，
    故在棺木釘上鐵釘之前，喪家必定請來死者兄弟、堂兄弟來
    觀看所衍生之禮儀，又封釘應準備紅包兩份(一給唸吉祥話
    的法師，一給封釘長者)，且核屬合於社會一般追終悼念儀
    式之風俗，亦應屬喪葬之必要費用。
 (4)按殯葬費之支出，應斟酌被害人當地之習俗、被害人之身分
    、地位、生前經濟狀況決定之，本件被害人倪于倫突因系爭
    事故驟逝，身邊親人均措手不及，又囿於時間必須儘速處理
    ，原告丁○○遂經擲筊儀式購買倪于倫指定之地點即系爭塔位
    ，作為對女兒最後的疼愛，僅希望英年早逝之愛女能夠安息
    ，此為人情之常，原告丁○○並已實際支出此部分之塔位費用
    ；又龍巖福田陵園附設福田紀念館所販售之個人位塔位價格
    區間在68,000元至84萬元之間，則原告丁○○就系爭塔位支出
    之塔位價金尚屬合理，被告援引公有納骨塔及公有墓園費用
    為據，爭執原告丁○○支付之系爭塔位費用非屬合理必要費用
    云云，顯不可採。
 (5)末參新北市政府國家賠償事件賠償計算基準所提出之殯葬費
    計算標準「殯葬費：包含收斂費及埋葬費，以請求權人檢附
    之相關單據，並參考遺產及贈與稅法對於喪葬費用之扣除額
    作為核列上限。」及財政部台財稅字第10904685250號公告
    所載「喪葬費扣除額：123萬元」，亦可見原告丁○○所請求
    殯葬費用金額尚在合理範圍之內。
  3.原告丁○○、甲○○請求之扶養費部分：
 (1)依原告所提出台北榮民總醫院111年6月29日診斷證明書所示
    ，其上已載明倪政憲之病名為「肺惡性腫瘤」，且於醫囑註
    明倪政憲自107年4月10日起，已至該院門診追蹤治療將近70
    次；另參工商時報108年9月21日新聞報導指出「肺癌年燒健
    保150億，自付額要花169萬」，且該新聞之表格已就病患從
    門診、身體檢查、放射治療、回診、住院安排、手術、出院
    後門診術後追蹤到失能復健，詳細說明此169萬元是如何計
    算得出，故就倪政憲所罹患之「肺惡性腫瘤」疾病，自107
    年4月開始至今每年所需自付醫藥費用可估計高達169萬元。
    惟由倪政憲之最新國稅局財產清單觀之，其名下僅有一台作
    為從事業務用之自用汽車，另於108年至110年之所得資料顯
    示，其三年來平均所得為316,542元，該金額倘扣除基隆市
    平均每人年消費支出金額271,536元，僅餘不到5萬元；又依
    原告丁○○、甲○○於本院於111年7月28日言詞辯論程序之陳述
    ，可知倪政憲生病後確無法穩定工作，其所得收入光支付其
    平日所需及自107年4月至今於台北榮民總醫院四年餘之就醫
    醫療費用，即已須舉債度日，且接下來仍須繼續支付高額治
    療費用，足見倪政憲顯非有扶養能力之人。至被告雖以倪政
    憲並無向法院提起免除扶養義務之訴訟或申請中低收入戶資
    料為由，爭執倪政憲並非「無扶養能力」云云，然民法並無
    限制僅有中低收入戶方能提起免除扶養義務之訴訟，此於實
    務上係由法官依照實際狀況評估，且依社會常情，在一般感
    情和睦之正常家庭，子女豈有可能因為身患重病即主向法院
    對父母提起免除扶養費訴訟，被告所言實悖離人性，遑論倪
    政憲過去幾年雖身患重病，但為照顧其妻兒，始終在看病的
    空檔努力營生，惟倪政憲目前又被診斷出癌症轉移，無法再
    像過去一樣奮力工作，其過去努力生活之事實亦不能直接等
    同於倪政憲此刻仍有扶養雙親之能力。
 (2)被告雖爭執原告丁○○、甲○○均尚有存款云云，惟依上揭言詞
    辯論期日中，原告丁○○所陳其「現在沒有收入，用以前積蓄
    生活，我74了，已經退休。國中肄業。」、原告甲○○所陳其
    為「國中畢業。沒有職業，家庭主婦，沒有收入。」等語，
    顯見原告丁○○、甲○○均已難以自行謀生，僅能依靠過往積蓄
    度過未來數十年之退休生活，且原告丁○○還須以因系爭事故
    所受領之強制汽車責任險給付50萬元支付倪于倫之系爭塔位
    費用438,000元。另倪政憲目前罹患肺腺癌第四期，每年所
    需花費醫藥費金額即高達數百萬元，故倪政憲之父母即原告
    丁○○、甲○○亦須以其等積蓄協助倪政憲一家之生活支出，顯
    見即令原告丁○○、甲○○目前尚有存款，該存款亦有即將消減
    致不能維持生活之虞。
  4.原告等請求之精神慰撫金部分：被告自系爭事故發生迄今，
    除未至醫院探視倪于倫，而經原告通知後，被告雖有至倪于
    倫之靈堂上香，惟仍在靈堂表示倪于倫之死亡與其完全無關
    ，係倪于倫自行撞上被告駕駛之車輛，更責怪原告等對其提
    出告訴，顯見被告從無悔意；又被告迄未賠付任何費用為事
    實，且被告並非無資產之人，詎其早已告知原告等其已向明
    台產險公司投保足額保險，要求原告等自行與保險公司人員
    協談求償事宜，從此即避不見面，且由保險公司人員代其進
    行本件訴訟，本人完全不聞不問，從無主動尋求協商。況被
    告於本件一再以原告丁○○、甲○○有存款利息，及倪政憲罹患
    重病卻能從事醫療器材業務等作為減免其賠償金額之理由，
    完全感受不到原告確實能理解父母失去愛女及子女失去母親
    之痛苦，實無減免精神慰撫金之必要。
(三)並聲明：
  1.被告應給付原告丙○○2,953,359元，及自起訴狀繕本送達被
    告翌日起至清償日止，按年息5%計算之利息。
  2.被告應給付原告乙○○2,687,251元，及自起訴狀繕本送達被
    告翌日起至清償日止，按年息5%計算之利息。
  3.被告應給付原告丁○○2,864,472元，及其中2,080,764元起訴
    狀繕本送達被告翌日起至清償日止，另其中783,708元自民
    事變更訴之聲明暨準備書㈠狀送達被告翌日起，均至清償日
    止，按年息5%計算。
  4.被告應給付原告甲○○2,532,516元，及其中2,444,377元自起
    訴狀繕本送達被告翌日起至清償日止，另其中88,139元自民
    事變更訴之聲明暨準備書㈠狀送達被告翌日起，均至清償日
    止，均按年息5%計算之利息。
二、被告則聲明請求駁回原告之訴，並陳明如受不利之判決，願
    供擔保宣告免為假執行，其答辯略以：
(一)被告固不否認其就系爭事故致倪于倫傷重不治死亡為有過失
    ，然就原告等所請求損害賠償項目及金額表示意見或答辯如
    下：
  1.原告丙○○主張其因配偶倪于倫死亡受有為倪于倫支出醫療費
    用60,902元及扶養費1,890,742元等損害，被告均不爭執；
    惟倪于倫於110年6月12日至同年6月16日間係在基隆長庚醫
    院加護病房接受治療，而病患家屬至加護病房以探訪為原則
    ，且探訪亦有時間限制，顯見加護病房並無法有家屬看護之
    事實，況加護病房之病患皆因病情嚴峻，需由加護病房護理
    人員全日照護，亦不需家屬或專業看護協助，是原告丙○○主
    張其因配偶倪于倫死亡，於110年6月12日至同年6月16日間
    受有相當於看護費用之損失共12,500元，並無理由。
  2.原告乙○○主張其因母親倪于倫死亡受有扶養費1,890,742元
    之損害，被告不爭執。
  3.原告丁○○請求其為倪于倫支出之殯葬費用862,510元部分，
    被告雖不爭執其中京宴禮儀社代墊基隆市殯葬管理所使用設
    施規費共18,950元及淨身修復費45,000元之必要性，然就其
    餘葬儀費、庫錢、告別式場地清潔費、骨灰罐費用、系爭塔
    位費用、釘棺紅包及基隆市清湶寺佛事費用87,700元等費用
    ，尚有下述疑義：
 (1)葬儀費15萬元部分：依臺灣殯葬資訊網之記載，包套式喪禮
    服務參考價格約為18萬元至25萬元，其內容包含接體、遺體
    安置、豎靈、治喪規劃、壽材用品、壽衣、內用品、孝服、
    骨灰罈、入殮、法事、奠禮用品、奠禮人員、樂團、奠禮祭
    品、出殯火化、安奉晉塔、後續關懷等項目，逾此範圍而增
    加之喪葬費用則為重複請求或非屬必要、合理之開銷；又本
    件原告已另行請求佛事費用，則前開葬儀費明細中為非自然
    死亡者濟度之「打枉死城」儀式，暨如立牌、盆景、儀隊等
    均非現行實務認為必要費用，應不予准許。
 (2)庫錢12,960元部分：庫錢屬於前開壽材用品之一部分，原告
    丁○○另行增加並支出庫錢12,960元，非必要費用，自不應準
    許。
 (3)告別式場地清潔費44,700元部分：依基隆市立殯儀館網站之
    記載，甲級禮堂使用費僅3,000元，加上冷氣費用2,000元後
    亦僅5,000元，是原告應舉證說明其支出告別式場地清潔費
    達44,700元之必要性及合理性。
 (4)骨灰罐費用6萬元部分：依臺灣殯葬資訊網之記載，骨灰罈
    費用約在5,000至15,000元之間，原告應舉證說明其購買價
    格達6萬元骨灰罐之必要，且骨灰罐之費用或已包含於上開
    葬儀費15萬元內，惟被告仍願賠付骨灰罐費用3萬元。
 (5)系爭塔位費用438,000元部分：被告雖不爭執亡者須有塔位
    供奉之必要，惟依基隆市立殯葬管理所納骨塔收費標準，存
    放骨灰之單人塔位費用多為6萬元至9萬元，又依基隆金寶塔
    網頁資料所示，私立納骨塔之塔位費用多為4萬元至28萬元
    ，由此可知以，公、私立之納骨塔費用僅需約10萬元即可尋
    得符合通常情形所需之塔位，原告丁○○就系爭塔位支出43萬
    餘元，難認符合社會通念。又本件原告丁○○所請求殯葬費用
    之請求權基礎乃係民法第192條，而與國家賠償、遺產稅等
    無涉，原告以國家賠償事件賠償基礎及遺產稅扣除額主張其
    此部分支出合理，難認可採；至被告雖可理解且可以推己及
    人感受原告丁○○痛失愛女之心，惟考量原告丁○○社會經濟地
    位及該場地周遭公私有墓園、寶塔後，被告仍難以接受原告
    丁○○請求系爭塔位之高額費用。
 (6)釘棺紅包5,200元部分：
    釘棺紅包之支出固為傳統習俗，惟現行統包葬儀流程應已將
    此部分之費用包含在內，且該風俗習慣與現今法治社會已有
    不合，僅為依循古禮而增加之費用，又無單據可信賴有支出
    之事實，應非法之所允。
 (7)基隆市清湶寺佛事費用87,700元部分：
    依臺灣殯葬資訊網之記載，與喪葬相關之佛事費用有誦經師
    姊1,500元、做七師父或道長1,500元、超渡(功德)法事4至5
    萬元、誦腳尾經師姊1,500元，原告應舉證說明其支出之佛
    事費用達87,700元之必要性及合理性；又上開葬儀費15萬元
    已包含為非自然死亡者濟度之「打枉死城」儀式，與前開佛
    事之效果相同，而「打枉死城」儀式之費用約在3萬元至5萬
    元之間(金紙另算)，惟被告可理解此部分係為撫慰心靈或亡
    者而借助宗教科儀，故同意於5萬元之範圍內賠償以慰亡者
    ，至逾此部分則尚不可加諸於被告。
  3.原告丁○○、甲○○請求之法定扶養費部分：
 (1)原告雖主張倪政憲於108年期間檢出罹患肺腺癌第四期後鑑
    定為重度身心障礙等，致無法穩定工作並要支出醫療費用，
    而為無法自己生活者，故應免除扶養義務云云。惟倪政憲並
    未向法院聲請免除其扶養義務，原告亦未提出倪政憲符合中
    低收、低收入戶資格；又原告僅提出新聞證明倪政憲需支出
    大額醫療費用並計算其每年扣除消費支出後僅剩不到5萬，
    而未提出其實際給付醫療費用之證明，且其領有重度身心障
    礙證明卻又能從事醫療器材業務，僅以身患重病、支出費用
    龐大，間接證明倪政憲為無法自己生活而無扶養能力之人，
    被告實難接受。
 (2)原告丁○○尚能為倪于倫之喪葬事宜支出高達862,510元，及
    丁○○、甲○○於中華郵政存款所得利息均近2萬元，另在土地
    銀行、基隆第一信用合作社之存款利息均高於1萬元，以近
    年各大銀行存款利息均僅略高於1%推算，原告丁○○、甲○○應
    均有巨額存款，是原告丁○○、甲○○主張其等均不能維持生活
    ，顯非可採；至原告丁○○所稱其以強制汽車保險賠付之50萬
    元支出系爭塔位等殯葬費用，惟查本件原告丁○○所請求殯葬
    費用共86萬餘，顯與該50萬元不符，且該理賠金賠付日期為
    110年8月，即於原告丁○○支出前開殯葬費用之後，故原告所
    言不實。
  4.原告等請求之精神慰撫金部分：被告於系爭事故發生後向檢
    警機關自首接受裁判，且犯後亦坦承其過失致倪于倫死亡之
    犯行，雖因兩造就賠償金額認知差距甚大致未能與原告等調
    解成立，惟被告絕非無賠償之意，亦非如原告等所述毫無悔
    意，爰請求本院審酌被告學歷為專科畢業，及現已退休，無
    任何收入等情，依兩造雙方資力及學經歷予以減免精神慰撫
    金。
(二)原告丙○○、乙○○、丁○○、甲○○於系爭事故發生後業已分別自
    明台產險公司受領強制汽車責任保險法之保險給付金額510,
    785元、510,785元、50萬元、50萬元，合計2,021,570元，
    此部分依強制汽車責任保險法第32條規定，應自本件原告所
    得請求被告賠償之金額中扣除。
三、經查，被告於110年6月12日17時40分許，騎乘車號000-0000
    號普通重型機車在機慢車道沿基隆市安樂區麥金路往基金一
    路方向行駛，行經麥金路727號前，本應注意變換車道時，
    應讓直行車先行，並注意安全距離，且車輛行駛時，駕駛人
    應注意車前狀況及兩車並行之間隔，並隨時採取必要之安全
    措施，而依當時天候晴、日間自然光線、路面柏油、乾燥、
    無缺陷、無障礙物、視距良好之情形下，並無不能注意之情
    事，竟疏未注意及此，猶貿然向左偏行變換車道，適倪于倫
    騎乘車號000-0000號普通重型機車在一般車道同向直行而來
    ，閃煞不及，兩車碰撞，均人車倒地，致倪于倫受有創傷性
    硬腦膜下出血合併重度昏迷等傷害，送醫急救住院，嗣於同
    年6月16日22時42分許不治死亡；又被告上開駕車過失致死
    之行為，業經本院刑事庭以110年度交訴字第34號刑事判決
    判處有期徒刑6月，如易科罰金，以1,000元折算1日確定；
    再原告丙○○、乙○○、丁○○、甲○○分別係倪于倫之配偶、未成
    年子女及父、母等事實，有原告等之戶籍謄本附卷足稽，並
    經本院依職權調取上開刑事偵審案卷查閱屬實，且為兩造所
    不爭執，應堪信為真實。
四、按機車行駛之車道，應依標誌或標線之規定行駛；無標誌或
    標線者，變換車道時，應讓直行車先行，並注意安全距離；
    駕駛人應注意車前狀況及兩車並行之間隔，並隨時採取必要
    之安全措施，道路交通安全規則第99條第1項第3款、第94條
    第3項分別定有明文。次按因故意或過失，不法侵害他人之
    權利者，負損害賠償責任；汽車、機車或其他非依軌道行駛
    之動力車輛，在使用中加損害於他人者，駕駛人應賠償因此
    所生之損害；不法侵害他人致死者，對於支出醫療及增加生
    活上需要之費用或殯葬費之人，亦應負損害賠償責任；被害
    人對於第三人負有法定扶養義務者，加害人對於該第三人亦
    應負損害賠償責任；不法侵害他人致死者，被害人之父、母
    、子、女及配偶，雖非財產上之損害，亦得請求賠償相當之
    金額，民法第184條第1項前段、第191條之2前段、第192條
    第1項、第2項、第194條亦分別定有明文。本件被告於上揭
    時、地騎乘系爭機車，本應注意上開規定，且依當時天候晴
    ，日間自然光線，該路段路設柏油，乾燥無缺陷，無障礙物
    ，視距良好等情，有系爭刑事案件偵查卷附道路交通事故調
    查表㈠及現場彩色照片可稽，是被告於系爭事故發生時客觀
    上並無不能注意之情形，竟疏未注意，貿然向左偏行變換車
    道，適倪于倫騎乘車號000-0000號普通重型機車在一般車道
    同向直行而來，閃煞不及，兩車碰撞，致倪于倫人車倒地受
    有創傷性硬腦膜下出血合併重度昏迷等傷害，送醫急救住院
    ，惟嗣仍不治死亡，堪認被告違反前開交通法規之過失行為
    與倪于倫死亡之結果間，具有相當因果關係，而被告亦不爭
    執其就系爭事故之發生為有過失，而原告丙○○、乙○○、丁○○
    、甲○○分別係被害人倪于倫之配偶、未成年子女及父、母等
    節，既如前述，是原告等依民法第184條第1項前段、第191
    條之2前段、192條第1項、第2項、第194條之規定，請求被
    告賠償其等因系爭事故致倪于倫死亡所受損害，即屬有據。
    茲就原告等各自請求之項目及金額應否准許，分述如下：
(一)原告丙○○、乙○○部分：
  1.醫療費用：
    原告丙○○主張倪于倫因系爭事故受傷後經送往基隆長庚醫院
    急診救治，至倪于倫於110年6月16日不治死亡間，其為倪于
    倫支出必要醫療費用60,902元等節，業據其提出基隆長庚醫
    院110年6月21日住診費用收據影本為證，且為被告所不爭執
    ，應堪認定，是原告丙○○請求此部分醫療費用60,902元，自
    屬有據，應予准許。
  2.看護費用：
    原告丙○○主張倪于倫於系爭事故當日即110年6月12日經送往
    基隆長庚醫院急診入住加護病房，至倪于倫於同年6月16日
    不治死亡共5日間，均由原告丙○○全程照顧，以北部居家看
    護費用最低標準每日2,500元計算，原告於倪于倫住院期間
    受有相當於看護費之損害共12,500元云云，雖據其提出基隆
    長庚醫院110年5月4日公告及侒侒看護中心網站看護費用收
    費資料等件影本為證。然醫院病房可區分為加護病房、一般
    病房與隔離病房等，加護病房所提供之醫療設備、管制與一
    般病房有所差異。當病患之病情危急、不穩定時，會將病患
    安置在加護病房給予特別之醫療設備與照護，且加護病房可
    提供24小時全天候照顧，凡是病人所有需要，大至病情的醫
    療小至替病患梳洗、清除排泄物等都包括在護理照顧的範圍
    內，而為避免病患受到感染，加護病房設有定時探視之管制
    時間，且為管制區域，有專職之醫護人員照護，非開放探視
    時間不得任意進入，自無需家屬或其聘用之看護人員進入照
    護，故加護病房住院期間之看護均由院方所安排之醫護人員
    為之，無從由其他看護人員在加護病房看護照料病人，而原
    告丙○○縱有於加護病房探視倪于倫時予以關注，或於加護病
    房外守候，亦不得認為有須全日專人看護之必要，準此，原
    告請求其因倪于倫於110年6月12日至同年6月16日間入住加
    護病房期間所受看護費用損失12,500元，尚屬無據，不應准
    許。
  3.法定扶養費：
    按夫妻互負扶養之義務，其負扶養義務之順序與直系血親卑
    親屬同，其受扶養權利之順序與直系血親尊親屬同，民法第
    1116條之1定有明文。次按父母對未成年子女，有保護及教
    養之權利義務，民法第1084條第2項亦有明文。而所謂保護
    及教養之權利義務，包括扶養在內，且此扶養義務應屬生活
    保持義務，與同法第1114條第1款所定直系血親相互間之扶
    養義務屬生活扶助義務尚有不同，故未成年子女請求父母扶
    養，自不受民法第1117條第1項規定之限制，即不以不能維
    持生活而無謀生能力為限(最高法院92年度台上字第219號判
    決意旨參照)。查本件原告丙○○主張其係倪于倫之配偶，依
    前開規定，倪于倫對其原負法定扶養義務，又原告丙○○係70
    年11月出生，設籍於新北市，於倪于倫死亡之時為39.6歲，
    有正常工作，故自65歲起方有受扶養之義務，依內政部公布
    之109年度新北市男性簡易生命表所載，尚有平均餘命19.12
    年，而原告丙○○之子即原告乙○○屆時已成年，對原告丙○○亦
    負扶養之義務，復依行政院主計處所公布之109年度家庭收
    支調查表所示，新北市平均每人月消費支出為23,061元，每
    年為276,732元，是以新北市地區男性平均餘命19.12年、新
    北市每人每月平均消費支出23,061元、應負撫養義務人2人
    為據，並依霍夫曼計算法扣除中間利息(首期給付不扣除中
    間利息)計算，原告丙○○得一次請求之扶養費金額為1,890,7
    42元；另本件原告乙○○主張其為倪于倫之未成年子女，依前
    開規定，倪于倫對其原負法定扶養義務，又原告乙○○係106
    年10月18日出生，於倪于倫死亡時僅3歲8個月，距現行民法
    規定成年20歲尚有16年4個月。再原告丙○○為原告乙○○之父
    親，對原告乙○○亦負扶養之義務，復依行政院主計處所公布
    之109年度家庭收支調查表所示，全國總平均每人月消費支
    出為23,262元，每年為279,144元，是原告乙○○自其母親倪
    于倫死亡之日起至其成年之日止所得一次請求被告賠償之扶
    養費，以全國總平均每人月消費支出為23,262元、應負撫養
    義務人2人為據，並依霍夫曼計算法扣除中間利息(首期給付
    不扣除中間利息)計算，核計其金額為1,698,036元等節，業
    據其等提出戶籍謄本、行政院主計總處家庭收支調查公布之
    歷年平均每人月消費支出一覽表及司法院霍夫曼一次給付試
    算表等件影本為證，且為被告所不爭執，應堪認定，是依前
    接規定及說明，原告丙○○、乙○○分別請求被告賠償此部分扶
    養費之損失共1,890,742元、1,698,036元，均屬有據，亦應
    准許。
  4.精神慰撫金：
    按不法侵害他人之人格權，被害人受有非財產上損害，請求
    加害人賠償相當金額之慰撫金時，法院對於慰撫金之量定，
    應斟酌實際加害情形、對名譽所造成之影響、被害人所受精
    神上痛苦之程度、雙方之身分、地位、經濟狀況及其他之各
    種情形，以核定相當之數額(最高法院47年度台上字第1221
    號、51年度台上字第223號判例要旨參照)。本件原告丙○○、
    乙○○分別為倪于倫之配偶、未成年子女，其等因系爭事故遭
    逢喪偶、喪母之痛，精神上當受有莫大痛苦，自得依前揭規
    定請求被告賠償精神慰撫金。又查，原告丙○○為高職畢業，
    現擔任倉管人員，110年年度收入568,734元，於系爭事故發
    生之110年有所得共4筆，給付總額共569,237元，名下財產
    資料共6筆，財產總額共3,923,580元；原告乙○○現為年僅5
    歲之未成年人，正值亟需母親撫育照護之稚齡，於系爭事故
    發生之110年無任何收入及財產；另被告最高學歷為臺灣省
    立臺北工業專科學校，現為退休人員，退休前為工地工程師
    ，於系爭事故發生之110年有所得共9筆，給付總額共360,12
    1元，名下財產資料共14筆，財產總額共2,186,510元等各情
    ，業據兩造陳明在卷，並有原告丙○○、乙○○與被告之近5年
    稅務電子閘門財產所得調件明細表在卷可稽；本院審酌原告
    丙○○、乙○○分別因系爭事故喪偶、喪母，所受痛苦甚鉅，且
    被告迄今尚未賠償原告丙○○、乙○○任何損害，暨雙方之身分
    、地位、教育程度、經濟狀況等一切情形，認原告丙○○、乙○○分別請求被告給付之精神慰撫金數額於100萬元之範圍內
    ，應屬適當，逾此部分之請求則無理由，不應准許。
  5.從而，原告丙○○、乙○○分別因被告上開過失致倪于倫死亡之
    侵權行為受有2,951,644元【計算式：醫療費用60,902元＋法
    定扶養費1,890,742元＋精神慰撫金100萬元＝2,951,644元】
    、2,698,036元【計算式：法定扶養費1,698,036元＋精神慰
    撫金100萬元＝2,698,036元】之損害，洵堪認定。
(二)原告丁○○、甲○○部分：
  1.殯葬費用：
    本件原告丁○○主張其於其女倪于倫死亡後，委請京宴禮儀社
    辦理倪于倫之喪葬事宜，乃為倪于倫支出葬儀費(包含會場
    佈置禮儀用品、居間儀式代洽及禮儀服務等費用)15萬元、
    庫錢12,960元、京宴禮儀社代墊基隆市殯葬管理所使用設施
    規費共18,950元(含火化費用9,000元及遺體冷藏、入殮室、
    家祭室、丙級禮廳使用、空調、清潔、停屍費、遺體大殮費
    用9,950元)、告別式場地費44,700元(含梵宇天閣安靈蘭花1
    ,000元、安靈水果1,200元、梵宇天閣捧臉盆水500元、梵宇
    天閣安靈包廂42,000元)、骨灰罐1式費用6萬元、淨身修復
    費45,000元、系爭塔位費用438,000元、釘棺紅包5,200元及
    基隆市清湶寺佛事費用87,700元(含頭七佛事2萬元、功德堂
    一年15,000元、出殯功德法會5萬元、蓮花108朵2,700元)，
    致原告丁○○受有支出必要殯葬費用合計862,510元之損失等
    節，業據其提出京宴禮儀社喪葬明細、京宴生命喪節明細表
    、禮儀規劃書、基隆市殯葬管理所使用設施規費繳納收據、
    梵宇天閣禮儀服務股份有限公司場地清潔費統一發票、完美
    禮體淨身淡淡SPA淨身修復費收據、大榮玉石骨灰罐估價單
    、系爭塔位買賣契約書、土地所有權狀暨龍巖福田陵園附設
    福田生命紀念館5樓權利憑證、繳款單及基隆市清湶寺佛事
    費用明細等件影本為證，自得認其確有支出上開除釘棺紅包
    以外之費用，且被告亦不爭執其中基隆市殯葬管理所使用設
    施規費18,950元及淨身修復費45,000元等項目為必要之殯葬
    費用。至被告雖爭執原告丁○○所請求上開系爭塔位費用及其
    餘葬儀費、庫錢、告別式場地費、釘棺紅包及基隆市清湶寺
    佛事費用等項目暨金額之必要性及合理性，按所謂殯葬費係
    指收殮及埋葬費用而言，此等費用是否必要，應斟酌當地喪
    禮習俗及宗教上之儀式定之(最高法院84年度台上字第2731
    號判例意旨參照)。又殯葬費為收殮及埋葬費用，其賠償範
    圍應以實際支出之費用為準，其賠償範圍應以實際支出且屬
    必要者為限，所謂必要如：棺木、骨灰罐(含磁相、封口)靈
    車、扶工、入殮及化妝、營造墳墓或靈骨塔位、紙錢、壽衣
    、靈堂布置(含鮮花)及司儀、誦經或證(講)道、麻孝服、樂
    隊壽內用品、遺體保存費等，並應斟酌被害人當地之習俗、
    被害人之身分、地位及生前經濟狀況決定之。本件原告丁○○
    之女倪于倫因被告之過失駕車行為撞擊，送醫急診5日後仍
    不治身亡，實屬無辜，而倪于倫係74年10月出生，死亡時年
    僅35歲，正值壯年，則原告丁○○為其女倪于倫支出包含會場
    佈置禮儀用品、居間儀式代洽及禮儀服務等費用在內之統包
    葬儀費、包含安靈包廂、蘭花、水果、盆水費用在內之告別
    式場地費、骨灰罐更添、釘棺(即棺材之封釘)費用、靈骨塔
    位安置供奉及出殯後之頭七誦經、功德堂位、超度法會等費
    用，實未逸脫臺灣傳統喪禮習俗，且其支出目的既係為彰顯
    親人追思緬懷之情，並期亡者得以安息，揆之我國風土習俗
    ，及被害人倪于倫之身分、地位，應可認為必要；再北部地
    區靈骨塔(納骨塔)位價格(個人塔位)約8萬元至50萬元乙節
    ，有臺灣殯葬資訊網靈骨塔位價格資料在卷足憑，足見原告
    就系爭塔位支出之438,000元，尚未逾必要、合理之範圍；
    另經核對京宴禮儀社前揭明細表及禮儀規劃書與原告丁○○就
    葬儀費以外殯葬費用之單據，前揭明細表及禮儀規劃書已特
    別註記將葬儀費與其餘喪葬費用如告別式場地費、骨灰罐予
    以區隔，堪認原告丁○○請求之上揭殯葬費用，應無重複請求
    之情形。又參諸遺產及贈與稅法第17條第1項第10款明訂喪
    葬費用扣除額為100萬元之規定，亦足認一般喪禮花費在100
    萬元範圍內尚屬合理，而本件原告丁○○支出之此部分殯葬費
    用總額，連同被告不爭執之上開設施規費18,950元及淨身修
    復費45,000元等項目，總額為862,510元，並未逾前開喪葬
    費用扣除額，足見原告丁○○此部分之喪葬費用支出尚無浮濫
    情形，而得採憑。準此，原告丁○○此部分之喪葬費用請求被
    告賠償862,510元，洵屬有據，應予准許。
  2.法定扶養費：
    按夫妻互負扶養之義務，其負扶養義務之順序與直系血親卑
    親屬同，其受扶養權利之順序與直系血親尊親屬同；又因負
    擔扶養義務而不能維持自己生活者，免除其義務，但受扶養
    權利者為直系血親尊親屬或配偶時，減輕其義務，為民法第
    1116條之1及第1118條所明定。再按直系血親卑親屬因負擔
    扶養義務而不能維持自己生活者，固僅得減輕其義務，而不
    得免除之；惟此係指直系血親卑親屬有能力負擔扶養義務而
    言，倘該直系血親卑親屬並無扶養能力，自無該條規定之適
    用(最高法院91年台上字第1798號判例意旨參照)。配偶之扶
    養義務順序既與直系血親卑親屬同，如其無扶養能力，依上
    開說明，亦應免除其扶養義務。而所謂不能維持生活，係指
    不能以自己之財產維持生活者而言。另受扶養權利人請求將
    來受扶養者，應以事實審言詞辯論終結時之財產狀況及該財
    產日後可能消減之情事，推認其得請求受扶養時之財力能否
    維持生活(最高法院108年度台上字第653號判決意旨參照)。
    再按扶養費，係指扶養權利人於現今社會生活，維持其人之
    尊嚴最基本生活要求所需之費用，應顧及一般國民生活水準
    ，又行政院主計總處針對全國各縣市家庭所作之臺灣地區家
    庭收支調查，調查項目包括家庭戶口組成、家庭設備及住宅
    概況、所得收支(收入、非消費支出與消費支出)，據以計算
    家庭設備普及率、自有住宅率及平均每戶可支配所得、消費
    及儲蓄。家庭消費支出係包括食品飲料、衣著鞋襪、燃料水
    電、家庭器具設備、家事管理、保健醫療、運輸通訊、娛樂
    教育文化等費用在內，該內容已包含日常生活所需之食衣住
    行育樂各項費用，合乎一般社會生活水準，解釋上自可作為
    計算扶養費用之參考。經查：
 (1)原告丁○○為倪于倫之父親，係40年8月出生，設籍於基隆市
    ，於倪于倫死亡時為69歲10個月，依內政部公布之109年度
    基隆市男性簡易生命表，尚有平均餘命15.36年；原告甲○○
    則為倪于倫之母親，係46年9月出生，亦設籍於基隆市，於
    倪于倫死亡時為64歲9個月，依內政部公布之109年度基隆市
    女性簡易生命表，尚有平均餘命22.88年；另原告丁○○、甲○○夫妻間除倪于倫外，另育有成年子女倪佳詩、倪政憲，而
    倪佳詩無不能扶養其父母即原告丁○○、甲○○之情事，依法對
    其父母即原告丁○○、甲○○對其負扶養義務等節，有戶籍謄本
    在卷可憑，且為兩造所不爭執，應堪認定。
 (2)復查，原告等主張原告丁○○、甲○○之子倪政憲因罹患肺惡性
    腫瘤，自107年4月10日起至111年6月29日間，至臺北榮民總
    醫院胸腔內科就診及後續追蹤治療達69次，且迄至108年10
    月31日止，在前開醫療院所完成6次化學治療，並於109年12
    月16日經鑑定為重度身心障礙患者等節，有臺北榮民總醫院
    108年10月31日、111年6月29日診斷證明書及倪政憲之中華
    民國身心障礙證明等件影本在卷足憑，且為被告所不爭執，
    又倪政憲於109、110年之給付總額僅分別為323,193元、345
    ,531元，經扣除以109全國總平均每人月消費支出23,262元
    計算之年消費支出279,144元後，均不足5萬元，另倪政憲名
    下之財產僅有99年之本田牌車輛一筆等節，亦有倪政憲109
    、110年度綜合所得稅各類所得資料清單、全國財產總歸戶
    財產查詢清單及前揭行政院主計總處家庭收支調查公布之歷
    年平均每人月消費支出一覽表在卷可佐，參以倪政憲之配偶
    、子女均與倪政憲之父母即原告丁○○、甲○○同住並須由原告
    丁○○、甲○○扶養等情，復為被告所不爭執(見本院111年9月1
    5日言詞辯論筆錄)，則自倪政憲為肺惡性腫瘤暨重度身心障
    礙之患者，其所得經支應其基本消費支出後所剩無幾，尚須
    頻繁就診治療其癌症並負擔其醫療費用等節以觀，足見倪政
    憲確有不能以自己之財產維持生活之狀況，依前揭規定及說
    明，倪政憲對其父母即原告丁○○、甲○○之扶養義務，即毋待
    減免而應予免除，被告徒以原告等未提出倪政憲之醫療費用
    支出證明及倪政憲未曾向法院聲請減免扶養費，辯稱倪政憲
    非為無法自己生活而無扶養能力之人云云，核無足取。
 (3)再查，迄至本件言詞辯論終結時，原告丁○○已年屆70歲，其
    110年度所得資料共3筆，給付總額共34,746元，又其名下財
    產資料共7筆，財產總額共1,396,121元，惟其中6筆總額共1
    ,386,121元之財產，係供原告丁○○、甲○○居住之自用住宅及
    其基地暨系爭塔位坐落土地；另原告甲○○年屆65歲，其110
    年度所得資料共3筆，給付總額共34,396元，其名下無任何
    財產等節，有原告丁○○、甲○○之戶籍謄本及近5年稅務電子
    閘門財產所得調件明細表在卷足稽，被告雖以原告丁○○尚能
    為倪于倫之喪葬事宜支出高達862,510元，及丁○○、甲○○於
    中華郵政存款所得利息均近2萬元，另在土地銀行、基隆第
    一信用合作社之存款利息均高於1萬元，以近年各大銀行存
    款利息均僅略高於1%推算，原告丁○○、甲○○應均有巨額存款
    云云，否認原告丁○○、甲○○有不能維持生活之狀況，然原告
    丁○○為倪于倫支出之殯葬費用862,510元尚屬合理，無過高
    之情事，已如前述，又縱原告丁○○、甲○○現尚有存款而非不
    能維持生活，亦非可進而謂其日後不符合「不能維持生活」
    之要件，況原告丁○○、甲○○現有財產之動支，亦須顧及其等
    日後年邁可能遇有突發事故急用等，參以其等之子倪政憲為
    肺惡性腫瘤暨重度身心障礙之患者，而倪政憲之財產顯不敷
    支應其因上開疾病接受治療之醫療費用，而有不能以自己之
    財產維持生活之情事，另倪政憲之配偶、子女均與倪政憲之
    父母即原告丁○○、甲○○同住並須由原告丁○○、甲○○扶養等情
    ，業如前述，則衡諸原告丁○○、甲○○均已屆退休之齡，不能
    工作而無收入，且生活及醫療支出將隨年齡而增加，暨其等
    尚須負擔其子倪政憲無法支應之癌症治療費用暨倪政憲一家
    之扶養費用等各情以觀，堪認原告丁○○、甲○○亦應有不能以
    自己之財產維持生活之狀況，被告前開所辯，委無可採，是
    依前揭規定及說明原告丁○○、甲○○夫妻間彼此之扶養義務，
    亦毋待減免而應予免除。
 (4)末查，基隆市109年度平均每人每月消費支出為22,628元，
    則每年所需之生活費用為271,536元乙節，有前揭行政院主
    計處公布之109年平均家庭收支調查表附卷足參，且為被告
    所不爭執，依前揭說明，原告主張以基隆市109年度平均每
    人每月消費支出為22,628元為計算請求，核屬有據。另原告
    丁○○、甲○○之扶養義務人除倪于倫外，尚有另二名成年子女
    倪佳詩、倪政憲，又原告丁○○、甲○○互為雙方彼此互為法定
    扶養義務人，惟倪政憲及原告丁○○、甲○○均屬有不能以自己
    之財產維持生活之情事，倪政憲對其父母即原告丁○○、甲○○
    、原告丁○○對其配偶即原告甲○○及原告甲○○對其配偶即原告
    丁○○之扶養義務乃均應免除等節，已如前述，是倪于倫對原
    告丁○○、甲○○所負之扶養義務比例應均為1/2。據此，原告
    丁○○得一次請求被告賠償之扶養費，依霍夫曼式計算法扣除
    中間利息(首期給付不扣除中間利息)，核計其金額為1,576,
    962元【計算方式為：｛271,536×11.00000000＋(271,536×0.3
    6)×(l.00000000－00.0000 0000)｝÷2＝1,576,961.0000000000
    。其中11.00000000為年別單利5%第15年霍夫曼累計係數，1
    1.00000000為年別單利5%第16年霍夫曼累計係數，0.36為未
    滿一年部分折算年數之比例(15.36[去整數得0.36])。採四
    捨五入，元以下進位】；原告甲○○得一次請求被告賠償之扶
    養費，依霍夫曼式計算法扣除中間利息(首期給付不扣除中
    間利息)，核計其金額為2,107,516元【計算方式為：｛(271,
    536×l5.00000000＋(271,536×0.88)×(15.00000000－00.00000
    000)｝÷2＝2,107,515.0000000000。其中15.00000000為年別
    單利5%第22年霍夫曼累計係數，15.00000000為年別單利5%
    第23年霍夫曼累計係數，0.88為未滿一年部分折算年數之比
    例(22.88[去整數得0.88])。採四捨五入，元以下進位】。
  3.精神慰撫金：
　　本件原告丁○○、甲○○分別為倪于倫之父、母，其等因系爭事
    故遭逢喪女之痛，精神上當受有莫大痛苦，自得依前揭規定
    請求被告賠償精神慰撫金。又查，原告丁○○為國中肄業，現
    已退休，無任何收入，用以前積蓄生活，於系爭事故發生之
    110年有所得共3筆，給付總額共34,746元，又其名下財產資
    料共7筆，財產總額共1,396,121元；原告甲○○則為國中畢業
    ，現為家庭主婦，亦無任何收入，於系爭事故發生之110年
    度所得資料共3筆，給付總額共34,396元，其名下無任何財
    產等節，業據其等陳明在卷，並有其等近5年稅務電子閘門
    財產所得調件明細表在卷足參；至被告之職業、學歷及收入
    等節，均如前述。本院審酌原告丁○○、甲○○均因系爭事故經
    歷喪女之痛，且其等二人年事漸高，本待倪于倫奉養，共享
    天倫，惟因系爭事故與天人永隔，所受痛苦必然甚鉅，且被
    告迄今尚未賠償原告丁○○、甲○○任何損害，暨雙方之身分、
    地位、教育程度、經濟狀況等一切情形，認原告丁○○、甲○○
    分別請求被告給付之精神慰撫金925,000元，尚屬適當，均
    應准許。
  5.從而，原告丁○○、甲○○分別因被告上開過失致倪于倫死亡之
    侵權行為受有3,364,472元【計算式：殯葬費用862,510元＋
    法定扶養費1,576,962元＋精神慰撫金925,000元＝3,364,472
    元】、3,032,516元【計算式：法定扶養費2,107,516元＋精
    神慰撫金925,000元＝3,032,516元】之損害，亦堪認定。
五、第按保險人依本法規定所為之保險給付，視為被保險人損害
    賠償金額之一部分；被保險人受賠償請求時，得扣除之，強
    制汽車責任保險法第32條定有明文。從而，保險人所給付受
    益人之保險金，可視為被保險人或加害人所負損害賠償金額
    之一部分，受害人倘已自保險金獲得滿足，自不得又對被保
    險人或加害人再事請求(最高法院90年度台上字第825號判決
    意旨參照)。經查，原告丙○○、乙○○、丁○○、甲○○於系爭事
    故發生後，業已分別受領強制汽車責任保險給付510,785元
    、510,785元、50萬元、50萬元，合計2,021,570元乙節，為
    兩造所不爭執，應堪信為真實，則依上開說明，該等理賠金
    額自應自被告應賠償之金額中扣除，經扣除後，原告丙○○、
    乙○○、丁○○、甲○○本件得請求被告給付之損害賠償金額分別
    為2,440,859元【計算式：2,951,644元－510,785元＝2,440,8
    59元】、2,187,251元【計算式：2,698,036元－510,785元＝2
    ,187,251元】、2,864,472元【計算式：3,364,472元－50萬
    元＝2,864,472元】、2,532,516元【計算式：3,032,516元－5
    0萬元＝2,532,516元】。
六、末按給付有確定期限者，債務人自期限屆滿時起，負遲延責
    任；給付無確定期限者，債務人於債權人得請求給付時，經
    其催告而未為給付，自受催告時起，負遲延責任。其經債權
    人起訴而送達訴狀，或依督促程序送達支付命令，或為其他
    相類之行為者，與催告有同一之效力，民法第229條第1項、
    第2項分別定有明文。又遲延之債務，以支付金錢為標的者
    ，債權人得請求依法定利率計算之遲延利息。但約定利率較
    高者，仍從其約定利率；應付利息之債務，其利率未經約定
    ，亦無法律可據者，週年利率為5%，民法第233條第1項、第
    203條亦有明文。本件原告對被告之損害賠償債權，核屬無
    確定期限之給付，應自被告受催告時起，始負遲延責任。又
    原告於111年6月20日提出民事變更訴之聲明暨準備書㈠狀於
    本院後，逕將繕本送達被告，經被告於111年7月4日以民事
    準備書狀對上開原告準備書㈠狀內容提出答辯，有前揭書狀
    附卷可稽，並為兩造所不爭執，堪認上開原告準備書㈠狀至
    遲已於111年7月4日送達予被告無疑。從而，原告等依侵權
    行為損害賠償之法律關係，請求被告給付原告丙○○2,440,85
    9元，及自刑事附帶民事起訴狀繕本送達翌日即111年1月28
    日起至清償日止按年息5%計算之利息；給付原告乙○○2,187,
    251元，及自刑事附帶民事起訴狀繕本送達翌日即111年1月2
    8日起至清償日止按年息5%計算之利息；給付原告丁○○2,864
    ,472元，及其中1,505,764元自刑事附帶民事起訴狀繕本送
    達翌日即111年1月28日起，另其中1,358,708元自民事變更
    訴之聲明暨準備書㈠狀送達被告翌日即111年7月5日起，均至
    清償日止，按年息5%計算之利息；給付原告甲○○2,532,516
    元，及其中1,869,377元自刑事附帶民事起訴狀繕本送達翌
    日即111年1月28日起，另其中663,139元自民事變更訴之聲
    明暨準備書㈠狀送達被告翌日即111年7月5日起，均至清償日
    止，按年息5%計算之利息，為有理由，應予准許；其逾此範
    圍之請求，即無理由，應予駁回。
七、本件原告勝訴部分，係就民事訴訟法第427條第1項適用簡易
    程序所為被告敗訴之判決，依民事訴訟法第389條第1項第3
    款規定，應依職權就原告勝訴部分宣告假執行，原告此部分
    假執行之聲請不另准駁，併依被告之聲請，酌定相當之擔保
    金額宣告被告得供擔保免為假執行。至原告敗訴部分，其假
    執行之聲請已失所附麗，爰併予駁回之。
八、本件事證已經明確，兩造其餘主張陳述及所提之證據，經本
    院斟酌後，認與判決結果不生影響，爰不一一論述，附此敘
    明。
九、據上論結，本件原告之訴為一部有理由，一部無理由，依民
    事訴訟法第436條第2項、第389條第1項第3款、第392條第2
    項，判決如主文。
中　　華　　民　　國　　111 　年　　10　　月　　7 　　日
                  基隆簡易庭法  官　姚貴美　　　　　
以上正本係照原本作成。
對於本件判決如有不服，應於收受送達後20日內向本院提出上訴
書狀，上訴於本院合議庭，並按他造當事人之人數附具繕本。如
委任律師提起上訴者，應一併繳納上訴審裁判費。
中　　華　　民　　國　　111 　年　　10　　月　　7 　　日
                            書記官　陳彥端